臺灣臺北地方法院民事判決　九十一度訴字第一七六四號
　　原　　　告　挺新貿易股份有限公司
　　法定代理人　甲○○
　　被　　　告　祥紅興業有限公司
　　法定代理人　乙○○
右當事人間請求給付貨款事件，本院判決如左：
    主      文
被告應給付原告新台幣壹佰伍拾柒萬伍仟元及自民國九十一年三月二日日起至清償日
止，按週年利率百分之五計算之利息。
訴訟費用由被告負擔。
本判決於原告以新台幣伍拾貳萬伍仟元供擔保後，得假執行；但被告如於假執行程序
實施前，以新台幣壹佰伍拾柒萬伍仟元為原告預供擔保，得免為假執行。
    事      實
甲、原告方面：
  一、聲明：
    (一)被告應給付原告新台幣（下同）壹佰伍拾柒萬伍仟元及自支付命令送達之翌日
      起至清償日止，按週年利率百分之五計算之利息。
    (二)願供擔保請准宣告假執行。
  二、陳述：
    (一)被告於民國（下同）八十九年三月八日向原告購買布匹計貨款一百五十七萬五
      千元，且依被告之指示將貨物送至案外人冠霖公司、凱揚公司，並允諾自八十
      九年三月底給付貨款，詎被告並未依給付貨款，經原告催告亦不獲應理，為此
      依買賣關係請求判決如訴之聲明。
    (二)對被告抗辯之陳述：
      (1)原告於接受訂單後，即行備料並於八十九年三月十日、十三日、二十一日及
        二十八日將約定之貨物交付於應受貨人，依八十九年三月十日之倉儲出庫單
        所示，原告已履行對冠霖公司之給付義務，其受領之標的物為「泰光
        S/P20, S」，數量為三十二箱（即換算標準四箱為一件）即八件；另依八十
        九年三月十三日、二十一日及二十八日之倉儲出庫單所示，原告已履行對凱
        揚公司之給付義務，其受領標的物為「泰光S/P20, S」，出貨數量為十三日
        一百一十箱（即二十五件）及一百箱（即十二點五件）及四十箱（即十件）
        ；二十一日一百箱（即二十五件）及一百箱（即二十五件）；二十八日七十
        八箱（即十九點五件）、四十七箱（即十一點七五箱）及四十三箱（即十點
        七五件），合件五百六十八箱即一百四十二件。
      (2)上述數量資料，亦與被告之傳真訂購單下方所示「冠霖三月十日八（件）排
        ；凱揚三月十三日五十（件）排、三月二十日五十（件）排、三月二十七日
        四十二（件）排」相符，顯見原告已依約將全部貨物分次運送於受貨人，並
        經渠等受領完畢，綜上，被告與原告間買賣契約不但成立生效，且原告業已
        完成交付標的物之義務。
      (3)按消滅時效應自請求權可行使時起算，依國內布商交易，多於交貨月底起算
        六十天後始開發票請款之習慣，此觀諸原告與其他人交易之訂製（貨）通知
        單可佐，故本件貨款請求權應於八十九年五月三十一日起算時效，而原告係
        於九十一年二月十八日聲請發支付命令，且被告業於收受支付命令裁定後聲
        明異議，則依法應以支付命令之聲請視為起訴，故被告認為原告於二年後始
        提起本訴訟自屬不當，何況本件原告已於時效消滅完成前提起訴訟，顯見被
        告此部分抗辯容有誤會。
  三、證據：提出統一發票乙紙、貨單計價單伍紙、八十九年三月八日傳真訂購單號
      乙份、倉儲出庫單捌紙等影本為證。
乙、被告方面：被告未於言詞辯論期日到場，茲據其先所提出書狀聲明及陳述略述如
    后。
  一、聲明：
    (一)駁回原告之訴及假執行之聲請。
    (二)如受不利之判決，願供擔保請准宣告免為假執行。
  二、陳述：
    (一)否認原告之主張，八十九年三月間，被告並未曾向原告購買系爭貨款金額之布
      匹。
    (二)按兩造間自八十八年間起即有長期之交易，每月多次交易之貨款，均於次月結
      算，因八十九年三月份之貨款，被告已全部付清並無積欠，原告於其後仍繼續
      交貨，此有八十九年四月至六月份之請款對帳單明細表可證，苟被告積欠所謂
      系爭之八十九年三月間之貨款，原告豈有繼續交貨，且不於四月份或其後之請
      款對帳單上予以記明並一併請款之理。
    (三)原告片面開具之統一發票，不足為原告因買賣而交付所載貨物與被告之證據，
      究竟被告於何日購買何種數量之布匹？原告如何交付？均應負舉證之責。原告
      於事隔二年後，突請求八十九年三月間之貨款，難謂有理由。
  三、證據：提出八十九年四月、五月及六月之請款對帳單明細表影本參紙。
    理      由
甲、程序方面：本件被告未於言詞辯論期日到場，無民事訴訟法第三百八十六條所列
    各款情形，依原告之聲請，由其一造辯論而為判決。
乙、實體方面：
  一、原告起訴主張被告於八十九年三月八日向伊訂購布匹一批，且原告已依約將布
      匹分別運送至被告所指定之受領人，詎被告竟未依約履行給付貨款，為此依買
      賣關係請求判決如訴之聲明。
      被告則以：八十九年三月間並未向原告訂購布匹，自無給付貨款之義務云云，
      資為抗辯。
  二、按請求履行債務之訴，除被告自認原告所主張債權發生原因之事實外，應先由
      原告就其主張此項事實，自負舉證之責任，必須證明其為真實之後，被告於其
      抗辯事實，始應負證明之責任，此為舉證責任分配之原則，是原告就其所主張
      債發生之原因事實，固有舉證之責任，若被告自認此項事實而主張該債權已因
      清償而消滅，則清償之事實，應由被告負舉證之責任，此觀諸民事訴訟法第二
      百七十七條前段之規定自明，故本件被告既否認有買賣關係存在，揆諸前揭說
      明，原告基於買賣關係請求被告履行債務之訴，自應就此部分事實負舉證之責
      任，合先敘明。
  三、經查依原告所提出八十九年三月九日訂購布匹之傳真資料觀諸：「該傳真稿上
      記載之公司名稱為祥紅興業有限公司（即被告）、設台北市○○○路○段一０
      三巷五弄四九號、ＦＡＸ：0000000000」等字樣，此與原告所提出
      被告公司變更登記事項卡記載之公司所在地相符，復觀諸該傳真稿上左上方所
      記載收到所發傳真之號碼亦為000000000相符，再者該傳真稿之購紗
      （布匹）日期為八十九年三月八日，與傳真稿左上方收到所發傳真之日期相同
      ，又該傳真稿上之紗商簡稱為挺新，紗種規格說明為「泰光S/P20, S」、數量
      為一千五十件，每件單價為一萬元，並記載送貨日期、送貨地點「冠霖、凱揚
      」，益徵原告對於買賣標的物、價金等契約之必要之點業已特定合致，且對於
      交付日期、地點及受貨人亦有指示，顯見原告主張與被告成立買賣關係乙節要
      屬可採。
  四、次查依原告所提出之八十九年三月十日之倉儲出庫單所示，其受領之標的物為
      「泰光S/P20, S」，數量為三十二箱（即換算標準四箱為一件）即八件（此受
      領之對象為冠霖公司）；另依八十九年三月十三日、二十一日及二十八日之倉
      儲出庫單所示（此受領之對象為凱揚公司），其受領標的物為「泰光S/P20, S
      」，出貨數量為十三日一百一十箱（即二十五件）及一百箱（即十二點五件）
      及四十箱（即十件）；二十一日一百箱（即二十五件）及一百箱（即二十五件
      ）；二十八日七十八箱（即十九點五件）、四十七箱（即十一點七五箱）及四
      十三箱（即十點七五件），合件五百六十八箱即一百四十二件；上述數量資料
      ，亦與被告之傳真訂購單下方所示「冠霖三月十日八（件）排；凱揚三月十三
      日五十（件）排、三月二十日五十（件）排、三月二十七日四十二（件）排」
      相符，顯見原告已依約將全部貨物分次運送於受貨人，並經渠等受領完畢，綜
      上，原告主張業已依約完成交付標的物之義務乙節，亦屬可採。
  五、第查民法第一百二十七條第八款所定之商人、製造人、手工業人所供給之商品
      及產物之代價，係指商人就其所供給之商品及製造人、手工業人就其所供給之
      產物之代價而言，本件原告係將布匹出售予被告而基次此產物之代價請求被告
      給付貨款，因此被告抗辯該項債權請求權應適用二年短期消滅時效期間自屬可
      採；惟按請求權定有清償期者，自期限屆滿時起即可行使，依民法第一百二十
      八條之規定消滅時效應自期屆滿時起算，本件依被告所提出之請款對帳單明細
      表可知，原告與被告間就有關布匹買賣關係均採取月結之方式，此亦為原告所
      不爭，亦即當月份被告下單訂購貨物後，原告迨至整月結算總數再向被告請款
      ，顯見原告主張該次八十九年三月間被告所訂購之布匹（即紗）買賣關係，被
      告迨至翌月結算後，再以請款對帳單及發立統一發票之方式向被告請領貨款乙
      節，尚屬可信，是本件被告係於八十九年三月八日向原告訂購系爭布匹，依上
      所述，原告自應於八十九年四月結算後向被告請領貨款，亦即至此被告始有清
      償之義務，而本件原告係於九十一年二月十八日聲請本院對被告發支付命令，
      並於九十一年二月二十日繫屬於本院，然被告於九十一年三月一日收受支付命
      令裁定後聲明異議，惟依民事訴訟法第五百十九條第一項之規定應以支付命令
      之聲請視為起訴，亦即原告於九十一年二月二十日提起本件訴訟，故被告認為
      原告於二年後始提起本訴訟自屬不當乙節，尚難採信，顯見被告此部分抗辯容
      有誤會。
  六、從而，原告本於買賣之法律關係請求被告應給付壹佰伍拾柒萬伍仟元及自支付
      命令送達之翌日（即九十一年三月二日）起至清償日止，按週年利率百分之五
      計算之利息，為有理由，應予准許。
丙、假執行之宣告：
    兩造均陳明願供擔保，聲請宣告假執行或免為假執行，均核無不合，茲酌定相當
    之擔保金額，分別准許之。
丁、結論：本件原告之訴為有理由，依民事訴訟法第三百八十五條第一項前段、第七
    十八條、第三百九十條第二項、第三百九十二條，判決如主文。
中　　　華　　　民　　　國　　 九十一　　年　　　七　　　月　　 十八　　日
                                            民事第四庭法      官　陳博文
右為正本係照原本作成
如對本判決上訴，須於判決送達後廿日內向本院提出上訴狀
中　　　華　　　民　　　國　　 九十一　　年　　　七　　　月　　 十八　　日
                                                      法院書記官  蔡嘉萍
